【裁判字號】    90,簡上,18
【裁判日期】    900926
【裁判案由】    
【裁判全文】
臺灣臺東地方法院民事判決    九十年度簡上字第一八號
    上  訴  人  甲○○
    訴訟代理人  邱聰安律師
    被  上訴人  乙○○
右當事人間請求清償債務事件，上訴人對於中華民國九十年三月二十日本院台東簡易
庭八十九年度東簡字第三一三號第一審判決提起上訴，本院判決如左：
    主  文
上訴駁回。
第二審訴訟費用由上訴人負擔。
    事  實
一、上訴人主張：訴外人丁鎮江於民國（下同）八十八年十月底，持由其擔任負責人
    之訴外人金瑞隆企業股份有限公司（下稱金瑞隆公司）所簽發，發票日為八十九
    年五月三十一日，付款人為台灣銀行台東分行，面額新台幣（下同）五十萬元，
    票據號碼ＡＬ0000000號支票一張（下稱系爭支票），央請訴外人林進興
    代為調借五十萬元，林進興為保障伊自己及債權人之權利，乃要求丁鎮江請有資
    力之第三人在系爭支票上背書，丁鎮江遂邀被上訴人在系爭支票上背書，被上訴
    人在背書時，系爭支票之發票日期早已由丁鎮江自八十八年十一月三十一日更改
    為八十九年五月三十一日，嗣丁鎮江將系爭支票交由林進興持向上訴人借用五十
    萬元，詎上訴人屆期提示，因發票人金瑞隆公司為拒絕往來戶而遭退票，為此請
    求被上訴人應負背書人之責任，並聲明：(一)原判決廢棄。(二)被上訴人應給付上訴
    人五十萬元及自八十九年六月八日起至清償日止，按年息百分之六計算之利息。
二、被上訴人則以：伊係於八十八年九月間在系爭支票上背書，當時系爭支票之發票
    日期為八十八年十一月三十一日，嗣後上訴人再將系爭支票交與訴外人丁鎮江變
    造發票日期為八十九年五月三十一日，與伊無關，伊僅應依變造前之文義負責，
    而上訴人既未於原發票日之八十八年十一月三十一日起，七日內為付款之提示，
    亦未於原發票日後四個月內向被上訴人行使追索權，其追索權業已罹於時效而消
    滅，並聲明：駁回上訴。
三、本件上訴人主張伊持有金瑞隆公司所簽發，由被上訴人背書，發票日八十九年五
    月三十一日，付款人為台灣銀行台東分行，面額五十萬元，票據號碼ＡＬ000
    0000號支票一張，於八十九年六月八日提示付款，因金瑞隆公司以為拒絕往
    來戶而退票之事實，為被上訴人所不爭執，並有上訴人所提出之支票及退票理由
    單各一件在卷可稽，堪信為真實。
四、本件兩造主要爭執點在於被上訴人之背書究係於發票日期更改前或更改後所為。
    按票據經變造時，其簽名在變造前者，依原有文義負責，簽名在變造後者，依變
    造之文義負責，不能辨別前後時，推定簽名在變造前，票據法第十六條第一項定
    有明文。本件被上訴人辯稱：系爭支票之原發票日（即八十八年十一月三十一日
    ）係在伊背書後始被變造為八十九年五月三十一日，伊僅應依系爭支票之原有文
    義負責云云，而被上訴人之背書及發票日期被變造，均未記載行為之時間，無從
    確知被上訴人之背書係在發票日經變造之前或後，揆諸前開規定，應推定被上訴
    人之背書係在發票日被變造前所為，是上訴人主張被上訴人係在發票日被變造後
    背書者，對於此項有利於己之事實，自應負舉證責任。查證人林進興於原審時雖
    證稱：伊於被上訴人背書後，將系爭支票交與上訴人時，發票日已變更為八十九
    年五月三十一日云云（見原審八十九年十二月十九日訊問證人筆錄），然查證人
    林進興就交付系爭支票及借款之時間、地點皆與上訴人所述不同（見本院九十年
    九月十九日之言詞辯論筆錄），所證已難遽信，參酌上訴人自承：伊與證人林進
    興很熟，幾乎天天都有見面，如林某的朋友需用錢，伊都會出借，林某的朋友伊
    都不認識，伊只要林某對伊負責即可等語（見同上筆錄），足見證人林進興與上
    訴人之關係密切，利害相同，所為證言自有偏頗，不應採信。至證人丁鎮江於本
    院證稱：系爭支票係伊於八十八年間簽發，被上訴人於八十八年十一月間即已背
    書，平常借錢時均係簽發一個月之遠期支票云云（見本院九十年七月十八日準備
    程序筆錄），於原審亦證稱：伊記得系爭支票到期時，伊公司之會計曾取回更改
    發票日期等語（見原審八十九年十二月十九日訊問證人筆錄），與被上訴人所辯
    伊係於原發票日（即八十八年十一月三十一日）前背書相符，足見被上訴人所辯
    足以採信，上訴人之主張難認為真實。因此，上訴人既無法舉證證明被上訴人係
    在發票日變造後背書，則被上訴人自僅應依系爭支票之原有文義負責。
五、次按發票地與付款地在同一省（市）者，應於發票日後七日後為付款之提示；執
    票人不於上開期限內為付款之提示，對於發票人以外之前手喪失追索權，票據法
    第一百三十條第一款、第一百三十二條分別定有明文。查被上訴人既背書於系爭
    支票原發票日期八十八年十一月三十一日經變造為八十九年五月三十一日之前，
    自應僅依系爭支票變造前之文義負責，而上訴人未於原發票日之八十八年十一月
    三十一日後七日內，為付款之提示，依前開規定，對被上訴人業已喪失追索權，
    是上訴人依票據關係請求被上訴人給付上訴人五十萬元及自八十九年六月八日起
    至清償日止，按年息百分之六計算之利息，為無理由，不應准許。原審為上訴人
    敗訴之判決，並無不合。上訴意旨指摘原判決不當，求予廢棄改判，為無理由，
    應予駁回。
六、結論，本件上訴為無理由，依民事訴訟法第四百三十六條之一第三項、第四百四
    十九條第一項、第七十八條，判決如主文。
中      華      民      國    九十      年      九      月    二十六    日
                                    臺灣臺東地方法院民事庭
                                                審判長法官  李昆曄
                                                      法官  魏于傑
                                                      法官  黃明展
本件不得上訴。
中      華      民      國    九十      年      十      月      十二    日
                                                法院書記官  程志賓


司法院資訊處製作；財團法人民間司法改革基金會備份。
